臺灣臺北地方法院刑事判決　　　　　　　 96年度訴字第213號
公　訴　人　臺灣臺北地方法院檢察署檢察官
被　　　告　丁○○
指定辯護人　本院公設辯護人　甲○○
上列被告因偽造有價證券案件，經檢察官提起公訴（九十五年偵
緝字第一二一八號），本院判決如下：
    主  文
丁○○連續意圖供行使之用，而偽造有價證券，處有期徒刑壹年
捌月，緩刑年，附表所示偽造支票拾貳張，均沒收。
    事  實
一、丁○○原任職於壹零壹事業有限公司（址設臺北市中正區○
    ○○路○段一０八號，下簡稱壹零壹公司），負責產品設計
    及業務之工作，竟意圖為自己不法之所有，基於偽造有價證
    券及詐欺之概括犯意，及供行使之用之意圖，未經壹零壹公
    司負責人丙○○之同意或授權，自民國九十三年間某日起至
    九十四年間某日止，連續數次，在該公司上址內，竊取鄭舜
    文所保管，如附表所示之空白支票十二張，得手後，連續於
    上開支票上填寫新臺幣（下同）二十萬元至一百萬元不等之
    面額，並填妥發票日期後，盜用壹零壹公司及丙○○之印章
    （並非該公司之支票專用印章），偽造完成各該支票後，連
    續持向董慧敏、林繼千等人供作借款擔保而行使之，使董慧
    敏、林繼千等人陷於錯誤，允為借款，而陸續交付現金共計
    約四百萬元。嗣因董慧敏、林繼千等人持上開支票提示，因
    發票人簽章不符而遭退票，進而查悉上情。
二、案經壹零壹公司訴由臺北市政府警察局北投分局報告臺灣臺
    北地方法院檢察署檢察官偵查起訴。
    理  由
壹、證據能力部分：
  (一)按被告以外之人於偵查中向檢察官所為之陳述，除顯有不可
    信之情況者外，得為證據，刑事訴訟法第一百五十九條之一
    第二項定有明文。證人即壹零壹公司會計鄭舜文於偵查中之
    證詞，經具結在卷，有結文附卷可稽（見偵卷第四八、四九
    頁），足資擔保應無設詞誣陷被告之疑慮，且被告於審判程
    序對於前揭證人證詞之證據能力並未爭執，顯已放棄詰問權
    之行使，復無顯不可信之情況，揆諸前揭規定，證人鄭舜文
    於偵查中所為之陳述自有證據能力。
  (二)告訴代理人簡嘉宏警詢中所為之後開陳述，屬被告以外之人
    於審判外所為之陳述，當事人及辯護人於本院調查證據時知
    有第一百五十九條第一項不得為證據之情形，而未於言詞辯
    論終結前聲明異議，視為同意於審判期日作為證據。本院審
    酌其陳述作成時之情況認為適當，得為證據。
貳、實體部分
一、上揭犯罪事實，業據被告丁○○於偵查中及本院審理時均坦
    承不諱（偵緝字卷第十八至二十頁、本院審判筆錄），核與
    告訴人代理人簡嘉宏警詢中指訴情節相符（偵字卷第五至七
    頁），證人鄭舜文並於偵查中證稱：有算過支票本內支票，
    有短少，被告說年關將近，銀行會缺支票，所以被銀行的人
    抽幾張回去等語（偵字卷第四二、四三頁），此外，復有被
    告親書之切結書、臺灣票據交換所退票理由單影本六紙、及
    附表所示編號一至六等六張支票影本在卷足憑（偵字卷第十
    九至二二、二七至二九頁），足認被告前揭任意性自白與事
    實相符。綜上，本案事證明確，被告犯行洵堪認定，應依法
    論科。
二、按行為後法律有變更者，適用行為時之法律，但行為後之法
    律有利於行為人者，適用最有利於行為人之法律，刑法第二
    條第一項定有明文，被告行為後，下列關於本件被告論罪科
    刑所應適用之刑法條文，業於九十四年二月二日修正公布，
    且依刑法施行法第十條之一規定，於九十五年七月一日生效
    施行。茲分述如下：
  (一)查修正後刑法第三十三條第五款規定罰金刑為新臺幣一千元
    以上，以百元計算之，而修正前則規定罰金為一元以上，且
    以銀元為計算單位，經依罰金罰鍰提高標準條例第一條前段
    ，以及現行法規所定貨幣單位折算新臺幣條例第二條規定折
    算後，罰金刑則為新臺幣三十元以上，經比較新、舊法之結
    果，修正後之法律並未較有利於行為人。
  (二)被告行為後，刑法第五十六條連續犯之規定，業經修正公布
    刪除並施行，則被告之犯行，因行為後新法業已刪除連續犯
    之規定，此刪除雖非犯罪構成要件之變更，但顯已影響其刑
    罰之法律效果，自屬法律有變更，經比較新、舊法結果，仍
    應適用較舊法論以連續犯較有利於被告。
  (三)被告行為後，刑法第五十五條關於牽連犯之規定業經修正刪
    除，則被告本案犯行，依新法應分論併罰，新法並未較有利
    於被告。
  (四)經上開所示個別比較新舊法及依最高法院二十四年上字第四
    六三四號判例就罪刑有關之一切情形綜其全部之結果而為比
    較後，仍以適用修正前刑法上開規定，較有利於被告，是依
    前開說明，自應適用該等修正前刑法之規定處斷。
三、按行使偽造之有價證券以使人交付財物，本即含有詐欺之性
    質，如果所交付之財物，即係該證券本身之價值，其詐欺取
    財仍屬行使偽造有價證券之行為，不另論以詐欺取財罪；但
    如行使該偽造之有價證券，係供擔保或作為新債清償而借款
    ，則其借款之行為，已屬行使偽造有價證券行為以外之另一
    行為，始應再論以詐欺取財罪，並依牽連犯關係，從一重處
    斷，最高法院九十年度臺上字第五四一六號判決意旨參照。
    本件被告行使偽造有價證券之目的，係供作借款之擔保，核
    其所為，係犯刑法第三百二十條第一項之竊盜罪、第二百零
    一條第一項之意圖供行使之用而偽造有價證券罪、第三百三
    十九條第一項之詐欺罪。被告盜用壹零壹公司及丙○○印章
    用以偽造有價證券，其盜用印章之行為係偽造有價證券之階
    段行為；其偽造有價證券後進而行使，行使之低度行為為偽
    造之高度行為所吸收，均不另論罪。被告先後多次竊盜、偽
    造有價證券及詐欺犯行，各時間緊接，方法相同，各觸犯構
    成要件相同之罪名，顯各係基於概括犯意反覆為之，均為連
    續犯，依修正前刑法第五十六條規定，以一罪論，並加重其
    刑。被告所犯上開三罪間，有方法、目的之牽連關係，應依
    修正前刑法第五十五條規定，從一重之連續偽造有價證券罪
    處斷。次查，被告因一時財務週轉不靈而觸犯本罪，其偽造
    有價證券之行為，固值非難，惟其偽造有價券之情節尚非至
    為重大，犯後深知悔悟，而刑法第二百零一條第一項偽造有
    價證券罪之法定刑有期徒刑部分為三年以上十年以下有期徒
    刑，情輕而法重，在客觀上足以引起一般同情，本院基於衡
    平原則，認為處以法定最輕刑度猶嫌過重，是其犯罪之情狀
    顯堪憫恕，爰依刑法第五十九條之規定，酌量減輕其刑，並
    依法先加後減。爰審酌被告犯罪後坦承犯行，態度良好，及
    其犯罪之動機、目的、手段、品行及智識程度、與被害人之
    關係等一切情狀，量處如主文所示之刑。末查，被告並無前
    案紀錄，有臺灣高等法院被告前案紀錄表在卷可憑，且犯後
    均坦承犯行，足見具有悔意，並積極與被害人協商處理債務
    ，業據告訴代理人乙○○於本院審理時證述在卷（見本院審
    判筆錄），其經此教訓，自當知所警惕而無虞再犯，本院綜
    核各情，認上開有期徒刑之宣告，以暫不執行為適當，併依
    刑法第七十四條第一項第一款規定，諭知緩刑，用啟自新。
    附表所示偽造之支票計有十二張，業據被告自承均已開出（
    見本院審判筆錄），其中附表編號七至十二等六張支票雖未
    扣案，然無證據證明業已滅失，故附表所示之十二張支票，
    均應依刑法第二百零五條規定，宣告沒收。
據上論斷，應依刑事訴訟法第二百九十九條第一項前段、刑法第
二條第一項前段、第三百二十條第一項、第二百零一條第一項、
第三百三十九條第一項、第五十九條、第二百零五條、第七十四
條第一項第一款，修正前刑法第五十六條、第五十五條後段，刑
法施行法第一條之一，判決如主文。
本案經檢察官郭昭吟到庭執行職務
中　　華　　民　　國　九十六　年　　八　　月　 三十 　日
　　　　　　　　刑事第五庭審判長法　官　黃程暉
                              　法　官　賴秀蘭
                              　法　官　高偉文
以上正本證明與原本無異。
如不服本判決，應於判決送達後十日內向本院提出上訴狀（應抄
附繕本）。告訴人或被害人如對於本判決不服者，應具備理由請
求檢察官上訴，其上訴期間之計算係以檢察官收受判決正本之日
期為準。
　　　　　　　　　　　　　　　　書記官　張華瓊
中　　華　　民　　國　九十六　年　　八　　月　 三十 　日
附錄本案論罪科刑法條全文
中華民國刑法第二百零一條
意圖供行使之用，而偽造、變造公債票、公司股票或其他有價證
券者，處三年以上十年以下有期徒刑，得併科三千元以下罰金。
行使偽造、變造之公債票、公司股票或其他有價證券，或意圖供
行使之用，而收集或交付於人者，處一年以上七年以下有期徒刑
，得併科三千元以下罰金。
中華民國刑法第三百二十條
意圖為自己或第三人不法之所有，而竊取他人之動產者，為竊盜
罪，處五年以下有期徒刑、拘役或五百元以下罰金。
意圖為自己或第三人不法之利益，而竊佔他人之不動產者，依前
項之規定處斷。
前二項之未遂犯罰之。
中華民國刑法第三百三十九條
意圖為自己或第三人不法之所有，以詐術使人將本人或第三人之
物交付者，處五年以下有期徒刑、拘役或科或併科一千元以下罰
金。
以前項方法得財產上不法之利益或使第三人得之者，亦同。
前二項之未遂犯罰之。
┌───────────────────────┐
│附表：發票人均為壹零壹公司                    │
├──┬────┬────┬────┬─────┤
│編號│發票日  │票面金額│付款人　│支票號碼  │
├──┼────┼────┼────┼─────┤
│ 一 │93.8.20 │60萬元  │華南商業│JC0000000 │
│    │        │        │銀行新生│          │
│    │        │        │分行    │          │
├──┼────┼────┼────┼─────┤
│ 二 │93.8.22 │48萬元  │  同上  │JC0000000 │
├──┼────┼────┼────┼─────┤
│ 三 │93.11.20│20萬元  │  同上　│JC0000000 │
├──┼────┼────┼────┼─────┤
│ 四 │93.12.31│55萬元　│  同上  │JC0000000 │
├──┼────┼────┼────┼─────┤
│ 五 │94.1.10 │100萬元 │  同上  │NC0000000 │
├──┼────┼────┼────┼─────┤
│ 六 │94.2.20 │100萬元 │  同上　│NC0000000 │
├──┼────┼────┼────┼─────┤
│ 七 │  不詳  │  不詳  │  同上  │JC0000000 │
├──┼────┼────┼────┼─────┤
│ 八 │  不詳  │  不詳  │  同上  │JC0000000 │
├──┼────┼────┼────┼─────┤
│ 九 │  不詳  │  不詳  │  同上  │JC0000000 │
├──┼────┼────┼────┼─────┤
│ 十 │  不詳  │  不詳  │  同上  │NC0000000 │
├──┼────┼────┼────┼─────┤
│十一│  不詳  │  不詳  │  同上  │NC0000000 │
├──┼────┼────┼────┼─────┤
│十二│  不詳  │  不詳  │  同上  │NC0000000 │
└──┴────┴────┴────┴─────┘
